臺灣高等法院臺南分院刑事判決　　　九十一年度上易字第八八九號　Ａ
　　　上　訴　人　臺灣雲林地方法院檢察署檢察官
　　　被　　　告　甲　○　○
右上訴人因被告違反森林法案件，不服臺灣雲林地方法院九十一年度易字第一四一號
中華民國九十一年六月二十日第一審判決（起訴案號：臺灣雲林地方法院檢察署九十
一年度偵字第九九四號），提起上訴，本院判決如左：
      主      文
上訴駁回。
      理      由
一、公訴意旨略以：被告甲○○係磐石砂石行負責人，於民國（下同）九十年四月間
    經行政院農業委員會林務局及雲林縣政府核准在其所有座落於雲林縣二崙鄉○○
    段二三二號保安林地（下稱系爭保安林地）設置土石方資源堆置場，甲○○於九
    十年九月七日經雲林縣政府核准動工興建時，因當地居民反對並進行抗爭，雲林
    縣政府乃於九十年九月十三日以九十府工石字第九０一四四００二五四號函請甲
    ○○暫緩施工，甲○○乃因而停工，並持續向縣政府申請復工，在未獲許可動工
    時，即擅自於九十一年一月十日上午九時許，僱請工人在上開保安林地動工興建
    擋土牆，經居民發現，前來阻止，並報由雲林縣政府草湖林務所主任丙○○前來
    處理，丙○○再請雲林縣警察局西螺分局派員前來協助，甲○○始遵命停工，惟
    上開保安林地已遭損壞，因認被告涉犯森林法第五十四條損壞保安林之罪嫌云云
    。
二、按犯罪事實應依證據認定之，無證據不得推定其犯罪事實；又不能證明被告犯罪
    者，應諭知無罪之判決，刑事訴訟法第一百五十四條及第三百零一條第一項分別
    定有明文。次按，所謂認定犯罪事實之證據，係指足以認定被告確有犯罪行為之
    積極證據而言，該項證據自須適合於被告犯罪事實認定，始得採為斷罪資料。再
    認定犯罪事實所憑之證據，雖不以直接證據為限，間接證據亦包括在內；然而無
    論直接或間接證據，其為訴訟上之證明，須於通常一般之人均不致有所懷疑，而
    得確信其為真實之程度者，始得據為有罪之認定。又苟未能發現相當證據，或證
    據不足以證明，自不能以推測或擬制之方法，以為裁判基礎。最高法院七十六年
    台上字第四九八六號及四十年度台上字第八六號分別著有判例可資參照。
三、本件上訴人即公訴人認被告甲○○涉有森林法第五十四條損壞保安林罪嫌，無非
    係以被告雖經核准於上開保安林地興建土石方資源堆置場，惟其並未經主管機關
    核准，即開墾砍伐保安林地，且經縣政府通知停工在案，復於九十一年一月十日
    擅自動工，破壞保安林地，並有現場相片可佐為其主要論據。訊之被告固坦承系
    爭保安林地獲准設置土石方資源堆置場許可後，於九十年九月七日僱工整地而砍
    伐許可範圍內之雜草木，並於縣政府函請暫緩施工後，於九十一年一月十日上午
    九時許，僱請工人在該地動工興建擋土牆等事實，惟堅決否認有何公訴人所指之
    毀損保安林犯行，辯稱：伊於九十一年一月十日並沒有砍伐林木，而在九十年九
    月七日是依據所申請的權限來整地，伊並沒有毀損保安林，且當時雲林縣政府是
    建請我暫緩施工，並非勒令停工，因興建堆置場有期限之限制，且伊當時材料都
    買放在那邊，不建的話，材料會被偷，伊興建擋土牆時該處已沒有林木了，伊擋
    土牆有加高到四米，可以擋風等語。
四、經查：
（一）本件被告固坦承於九十年九月七日，僱請工人整地而砍伐許可範圍內之雜草木
      ，惟被告於九十年四月間，即獲行政院農業委員會林務局及雲林縣政府核准許
      可，於系爭保安林地內設置土石方資源堆置場，並應於週邊興建擋土牆防止所
      堆置土石崩落保安林地，此有行政院農業委員會林務局九十年四月六日九十林
      治字第０九０一六０五七五五號函及雲林縣政府九十年四月十一日九十府農林
      字第九００００二九九二七號函各一份在卷可憑（證物外放，並參原審卷第三
      七頁、第一一三頁）。而被告雖不否認有砍伐系爭保安林地上之保安林木之事
      實，然依上開函文所示，行政院農業委員會林務局係依據行政院內政部「營建
      剩餘土石方處理方案」之規定，核准被告於系爭保安林地設置土石方資源堆置
      場，而依該「營建剩餘土石方處理方案」關於設置土資場之作業程序(九)規定「
      設置土資場涉及保安林地、農牧用地者，得在不影響保安林、農作之功能下，
      經場所主管機關會同農業主管機關同意做土資場使用，俟一定時間完成填土整
      地後，回復為原先之造林、農業使用」，是以本件主管機關及農業主管機關既
      核准被告於保安林地內設置土資場，則已衡量該土資場之設置並不影響保安林
      之功能，且該土資場之設置必經過填土整地之階段；又本件主管機關雖同意被
      告於系爭保安林地設置土石方資源堆置場，然已要求被告於後方保留五十公尺
      之林帶，業經證人即雲林縣政府林務局人員乙○○於原審及本院調查時到庭證
      述明確，經原審於九十一年五月八日前往系爭保安林地勘驗現場，被告於該保
      安林地內緣南邊確留有五十公尺林帶寬度之保安林，有原審勘驗筆錄在卷可佐
      （見原審卷第四九頁、第六六頁背面、第六七頁、本院九十一年八月三十日訊
      問筆錄第三頁以下），足認被告並未逾越許可設置土資場之範圍；再酌以土石
      方資源堆置場之目的本即在置放營建剩餘土石方資源，政府主管機關既核准被
      告於該保安林特定處設置土石方資源堆置場，日後業者即可於該處堆置大量土
      石方資源，則該許可範圍之保安林木自無法保存，而被告於該處整地並砍伐保
      安林木，顯為必然之過程，此由證人即雲林縣政府工務局技士李忠縈於原審證
      述：伊私下認為應需整地等語，亦可佐證（見原審卷第三十頁）。否則，主管
      機關既許可被告於該保安林地設置土資場，卻不允許被告於該處整地砍伐林木
      ，豈非矛盾？是被告於九十年九月七日僱工整地而砍伐許可設置土資場範圍內
      之雜草木，尚難認有毀損保安林之故意。矧本件公訴人僅針對九十一年一月十
      日被告動工興建擋風（土）牆而起訴，且是時既已無保安林存在，如何得予適
      用森林法？
（二）另被告於九十一年一月十日，雖僱請工人在該保安林地動工興建擋土牆，惟被
      告當日是在設置鋼椿並未砍伐任何保安林木，且當時已無林木可砍等情，業經
      證人即雲林縣政府林務課人員丙○○到庭結證屬實（見原審卷第二七頁、本院
      九十一年八月三十日訊問筆錄第四頁），而依上開「營建剩餘土石方處理方案
      」關於土資場設置應有設施(二)規定「於場所周圍設有圍牆或隔離設施，並設置
      一定寬度綠帶或植裁圍籬予以分隔，其綠帶得保留原有林木或種植樹木」，另
      依雲林縣政府九十年九月三日九十府工石字第九０一四四００二四０號磐石土
      資場設置許可書第八項附帶說明中第三點規定「應於場區週邊興建擋土牆，防
      止所堆置土石崩落保安林地」，顯見設置土資場時興建擋土牆為必要之措施（
      見原審卷第三六頁）。雖本件被告經雲林縣政府函請暫緩該土資場之施工，惟
      被告獲准設置土資場之許可，並未經主管機關撤銷，其許可之效力依然存在，
      被告違反暫緩施工之協調，是否另涉行政責任，應由行政機關認定，尚難據此
      認定被告上開興建擋土牆之行為有何損壞保安林之情形。
五、綜上所述，本件被告於系爭保安林地整地，尚難認有損壞保安林之犯行。此外，
    復查無其他積極證據足資證明被告有被訴違反森林法第五十四條之犯行，既不能
    證明被告犯罪，原審為被告無罪之諭知，本院經核原判決認事用法，尚無不合。
    檢察官上訴意旨，仍執陳詞認被告於停工後尚於申請復工中，未經許可即動工興
    建擋土牆，因而破壞保安林云云，指摘原判決不當，為無理由，應予駁回。
據上論結，應依刑事訴訟法第三百六十八條，判決如主文。
本案經檢察官曾銘芳到庭執行職務。
中    華    民    國      九十一      年      十      月        十六    日
                                  臺灣高等法院臺南分院刑事第三庭
                                      審判長法官  黃    崑    宗
                                            法官  葉    居    正
                                            法官  莊    俊    華
右正本證明與原本無異。
不得上訴。
                                      法院書記官  廖    明    娟
中    華    民    國      九十一      年      十      月      二十一    日
